臺灣高等法院民事判決　　　　　　　　 96年度上易字第224號
上　訴　人　越順精機有限公司
法定代理人　甲○○
訴訟代理人　蕭佳灶律師
被　上訴人　僑泰氣體有限公司
法定代理人　乙○○
訴訟代理人　林明正律師
複　代理人　王榆富律師
　　　　　　許中銘律師
　　　　　　林育生律師
上列當事人間請求侵權行為損害賠償事件，上訴人對於中華民國
96年1月25日臺灣板橋地方法院95 年度訴字第1232號第一審判決
，提起上訴，本院於中華民國96 年10月2日言詞辯論終結，判決
如下
    主  文
上訴駁回。
第二審訴訟費用由上訴人負擔。
    事實及理由
一、上訴人主張：伊於民國（下同）93年8月27 日向被上訴人購
    買雷射氣體鋼瓶1 支（下稱系爭氣體），單價為新臺幣（下
    同）6,000元，供上訴人之雷射加工機（機種為ML3015HD-40
    30D ，下稱系爭機器）使用。惟使用系爭氣體後，導致系爭
    機器之功率遞減，造成系爭機器之電極、雲母片、樹脂、高
    壓水管、IN SERT、ITR、PR、TR等零件損壞，合計損失1,10
    5,600元。上訴人於93年11月18 日停用系爭氣體後，被上訴
    人於93年12月21日再提供新品，系爭機器之功率始漸恢復正
    常，足見已自認系爭氣體具有瑕疵。嗣上訴人於94年11月30
    日，會同被上訴人李廠長及訴外人新武機械貿易股份有限公
    司江佳盟，就系爭氣體檢測後，發現使用系爭氣體後，會造
    成系爭機器功率遞減，造成系爭機器之電極等相關零件損壞
    ，侵害上訴人之權利。上訴人爰依民法第227條第2項及民法
    侵權行為等相關規定，請求被上訴人賠償上訴人因此所生之
    損害。爰求為判決命被上訴人應給付上訴人1,105, 600元，
    及自起訴狀繕本送達之翌日起迄清償日止，按年息5%計算之
    利息等語。
二、被上訴人則以：上訴人主張有瑕疵之氣體（編號96088 ）自
    93年至今，唯一一次兩造會同飛越科技有限公司檢驗，並由
    該公司曾紅生所出具之檢驗報告，認定系爭氣體之成分完全
    符合標示。反觀上訴人自93年至今均未能提出任何積極證據
    證明系爭氣體有何瑕疵，僅以被上訴人之請款單記載「雷射
    氣體，數量-1」，空言主張被上訴人已自承瑕疵。再被上訴
    人交付上訴人之系爭氣體係於93年8月7日生產，相同成分之
    氣體被上訴人共生產2瓶，編號分別為96088 及96020，其中
    編號96088由上訴人購買使用，另編號96020則出售訴外人勁
    英公司。同批生產之2 瓶氣體係同時製造、同時裝瓶，如有
    成分不符之情形，編號96020 之氣體亦應導致上訴人相同之
    問題。然訴外人勁英公司使用則完全正常，而上訴人使用後
    卻發生機器故障，顯然被上訴人交付之氣體並無瑕疵，導致
    機器故障之原因，應傾向於上訴人使用操作是否適當或定期
    保養有無貫徹，甚或機器老化自然現象等因素等語，資為抗
    辯。
三、原審為上訴人敗訴之判決。上訴人提起上訴，求為將原判決
    廢棄，命被上訴人應給付上訴人1,105,600 及自起訴狀繕本
    送達被上訴人翌日起至清償日止，按年息5%計算之利息。其
    除引用於原審之陳述外，補陳略以：系爭氣體確有成分比例
    不符之瑕疵，且使用於系爭機器確造成系爭機器之電極等零
    件之損壞，第三人飛越科技有限公司所出具之分析報告並無
    證據力，不值採信。證人曾紅生於95年9月26 日在原審證稱
    該分析報告，係用紅外線先譜分析儀，分析而作成之分析報
    告，其分析報告根本毫無證據力等語。
四、被上訴人請求駁回上訴。其除引用於原審之陳述外，補陳略
    以：
  (一)上訴人自九十三年至今均未能提出任何證據證明系爭氣體有
    何瑕疵，空言主張不足為採。
  (二)造成機器損壞之原因眾多，「鐳射瓦斯成分不對」只是可能
    的原因之一，證人亦無法證實系爭機器損壞係鐳射瓦斯有瑕
    疵所造成。
  (三)上訴人稱電擊費用980,000 餘元，惟新武公司開立之發票金
    額僅633,428元，另樹脂、STR、PR、PR等零件，應為定期保
    養需更換之耗材，與本件損害實無關連等語。
五、上訴人主張其於93年8月27日以6,000元，向被上訴人購入系
    爭氣體一支，隨即用於其雷射加工機，有上訴人提出請款單
    影本一紙為證，並為被上訴人所不爭執，自堪信上訴人此部
    分之主張為真正。至於上訴人主張其向被上訴人購得上開之
    系爭氣體有瑕疵，導致其所有系爭機器之功率遞減，造成系
    爭機器之電極、雲母片、樹脂、高壓水管、IN SERT、ITR、
    PR、TR等等零件損壞云云，則為被上訴人所否認，並以前揭
    情詞置辯。
六、按當事人主張有利於己之事實者，就其事實有舉證之責任，
    民事訴訟法第277 條前段定有明文。次按民事訴訟如果係由
    原告主張權利者，應先由原告負舉證之責，若原告先不能舉
    證，以證實自己主張之事實為真實，則被告就其抗辯之事實
    即令不能舉證，或其所舉證據尚有疵累，亦應駁回原告之請
    求（最高法院17 年上字第917號著有判例參照）。請求履行
    債務之訴，除被告自認原告所主張債權發生原因之事實外，
    應先由原告就其主張此項事實，負舉證之責任，必須證明其
    為真實後，被告於其抗辯事實，始應負證明之責任，此為舉
    證責任分擔之原則（最高法院43 年台上字第377號判例參照
    ）。侵權行為損害賠償之債，須損害之發生與加害人之故意
    或過失加害行為間有相當因果關係，始能成立。所謂相當因
    果關係，係以行為人之行為所造成之客觀存在事實，依經驗
    法則，可認通常均可能發生同樣損害之結果而言；如有此同
    一條件存在，通常不必皆發生此損害之結果，則該條件與結
    果並不相當，即無相當因果關係；不能僅以行為人就其行為
    有故意過失，自認該行為與損害間有相當因果關係。故本件
    上訴人主張被上訴人所交付之系爭氣體有瑕疵，且因此造成
    上訴人所有的機器損壞，侵害上訴人之權利，依民法不完全
    給付及侵權行為之相關規定，向被上訴人請求損害賠償云云
    ，自應就被上訴人所交付之氣體有何瑕疵，以及該瑕疵與上
    訴人所有之機器損壞間有相當因果關係一事，負擔舉證責任
    。是本件上訴人首應舉證證明系爭氣體有瑕疵；次應舉證證
    明該系爭氣體之瑕疵與系爭機器之損壞間，具有相當因果關
    係；被上訴人是否業已自認。茲分述於下：
  (一)關於系爭氣體瑕疵舉證部分：
    1.上訴人主張系爭氣體有瑕疵云云，雖據上訴人於原審提出
      原證一（93年8月27日氣體鋼瓶借用證、93年9月份請款單
      、93年12 月2日氣體鋼瓶借用證）、原證二（單價表）、
      原證三（93年12月份請款單）、原證四（93年12 月2日氣
      體鋼瓶借用證、94年9月30 日氣體鋼瓶借用證）、原證五
      （94年11月30日雷射氣體檢測會議記錄出席人員名單）、
      原證六（照片10張）、原證八（合約書、維修合約書六份
      ）、原證九（新武機械貿易股份有限公司93 年12月4日碼
      號00000000號統一發票、上訴人公司應收明細）、原證十
      （新武機械貿易股份有限公司93年12月4 日號碼00000000
      號統一發票）、原證十一（新武機械貿易股份有限公司94
      年1月4日號碼00000000號統一發票）、原證十二（新武機
      械貿易股份有限公司93年12月14日號碼00000000號統一發
      票）、原證十三（工業技術研究院無法提供服務說明單）
      及於本院提出上證一至上證七（見本院卷第26 -43頁，與
      原審提出者相同，不另詳載），並不足以證明系爭氣體有
      上訴人所指之瑕疵。
    2.原審依上訴人之聲請，訊問證人江佳盟、王果為、曾紅生
      、林允傑等，亦無法確認上訴人所有系爭機器發生電極、
      雲母片、樹脂、高壓水管、INSERT、ITR、PR、TR 等等零
      件損壞之情事，係被上訴人出售系爭氣體具有瑕疵造成，
      有言詞辯論筆錄可稽（見原審卷第110-116頁及第148-152
      頁）。
    3.原審再依上訴人之聲請，分別於95年7月17日、95年7月27
      日、95年8月7日、函請囑託聯華氣體工業股份有限公司、
      財團法人工業技術研究院國家度量衡標準實驗室、財團法
      人工業技術研究院量測技術發展中心，鑑定系爭氣體有無
      上訴人所指之瑕疵，亦經分別函復無法鑑定，有各該機構
      之回函可稽（見原審卷第57、66、76頁），自不足以證明
      系爭氣體有上訴人所指瑕疵。
    4.本院於96年7月20 日再依上訴人之聲請，再次囑託財團法
      人工業技術研究院鑑定系爭氣體之成分、是否該氣體會造
      成系爭機器之損壞及系爭氣體外觀是否有封條等情，經該
      院96年8月22 日函復，待鑑定鋼瓶外觀並未有封條，且該
      院未具備檢驗阿比量，礙難提供鑑定等語，有該院函可稽
      （見本院卷第72頁）。
    5.從而，上訴人就其所主張系爭氣體之瑕疵，既未能舉證以
      實其說，核其主張自無可取。
  (二)關於相當因果關係舉證部分：
    1.上訴人主張其所有系爭機器之損壞，係因使用被上訴人所
      有系爭氣體所造成云云。被上訴人則抗辯造成系爭機器損
      害原因很多，且同時生產同批之氣體，並未發生類似情況
      等語。
    2.證人江佳盟於原審證稱：「（通常什麼情況下會電極、雲
      母片、樹脂、高壓水管損害？）這會影響到它的時間性，
      機台加工的不同狀況都可能都會影響，包含使用之時間、
      功率，這些都會影響到它的損害。」；證人王果為證稱：
      「我也是向被告公司買氣體，．．．（切割產生毛邊）是
      否氣體造成，我們是不知道，鐳射是靠高壓電打氣體變成
      光，光不好會造成毛邊，但是否會造成機器損害，我就不
      知道。」；證人即負責維修之工程師林允傑證稱：「電極
      、樹脂、鏡片是我們公司出售沒有錯，樹脂是要定期更換
      ，鏡片是因為電極燒損而受到灰塵污染，電極損害可能是
      人為因素，例如樹脂不好沒有更換，產生溫度過高，有的
      是自然因素，例如東西都有他的期限，造成自然損害，鐳
      射瓦斯裡面的成份比率不好也會造成燒損。」、「雷射瓦
      斯不好可能會造成損害，我也是無法判斷，我只是表示有
      可能。」等語，足證造成系爭機器之損壞原因至多，而上
      訴人復無法證明系爭氣體之瑕疵，致造成系爭機器之損壞
      ，證人林允傑亦只表示懷疑氣體問題，所以建議更換氣體
      ，自不足以證明系爭氣體之瑕疵與系爭機器之損壞，具有
      相當因果關係，至為顯然。
  (三)關於有無自認部分：
    1.按民事訴訟法第279 條所謂之「自認」，係指一方當事人
      對於他方所陳述不利於己之事實加以承認之謂。本件上訴
      人固於其辯論意旨狀中主張：被上訴人廠長李廷昌坦承系
      爭氣體確有問題，將回報公司云云。
    2.查上訴人代理人於原審問證人江佳盟證稱：「（是否有聽
      到李庭（廷）昌承認他們的氣體有瑕疵？）好像沒有聽到
      李庭昌任何表示，當時他們爭執氣體內容。」、「當初只
      是切割鐵板測試。」；問證人王果為證稱：「（當天被告
      李庭昌是否坦承氣體有問題，才產生瑕疵他要回報公司，
      是否有聽到？）很久了我沒有注意到。」等語，是上訴人
      所謂被上訴人自認系爭氣體有瑕疵云云，不足採。
七、綜上所述，上訴人主張，為不足採，被上訴人抗辯，尚屬可
    信。從而，上訴人主張本於民法第227條第2項及侵權行為之
    法律關係，請求被上訴人給付上訴人1,105,600 元，及自起
    訴狀繕本送達之翌日起迄清償日止，按年息5%計算之利息，
    為無理由，不應准許。原審為上訴人敗訴之判決，及駁回其
    假執行之聲請，並無不合。上訴意旨指摘原判決不當，求予
    廢棄改判，為無理由，應予駁回。
八、本件事證已臻明確，兩造其餘之陳述及攻擊防禦方法，經審
    酌核與判決結果不生影響，不再一一論述；上訴人請求訊問
    證人李廷昌，並再送請財團法人工業技術研究院量測技術發
    展中心鑑定核無必要，併此敘明。
據上論結，本件上訴為無理由，依民事訴訟法第449條第1項、第
78條，判決如主文。
中　　華　　民　　國　　96　　年　　10　　月　　16　　日
  　　　　　　　　　民事第八庭
                      　審判長法　官  劉勝吉
　　  　　　　　　　　        法　官  鄭威莉
　　　  　　　　　　　        法　官  連正義
正本係照原本作成。
不得上訴。
中　　華　　民　　國　　96　　年　　10　　月　　17　　日
                              書記官  張永中
